【裁判字號】    96,易,3258
【裁判日期】    970523
【裁判案由】    恐嚇
【裁判全文】
臺灣高雄地方法院刑事判決              96年度易字第3258號
公  訴  人  臺灣高雄地方法院檢察署檢察官
被      告  丙○○
選任辯護人  陳清和律師
上列被告因恐嚇案件，經檢察官提起公訴（96年度偵字第15037
號），本院判決如下：
    主  文
丙○○犯恐嚇危害安全罪，處有期徒刑參月，如易科罰金，以新
臺幣壹仟元折算壹日。扣案之黑色玩具槍壹把（含彈匣壹個）及
鐵彈拾陸個均沒收。
    事  實
一、丙○○係乙○○之胞妹吳純甸之男友，因不滿乙○○之父甲
    ○未照顧吳純甸，亦不滿乙○○向社會局申領多種類之社會
    福利，明知乙○○為小兒麻痺患者，有重度肢體障礙行動不
    便，竟基於恐嚇危害安全之犯意，於民國96年5 月21日13時
    20分許，至位在高雄市○○區○○路356 巷口乙○○經營之
    服飾店內，於距乙○○約2 公尺處，持未具殺傷力、外型酷
    似真槍之黑色玩具手槍1 把（含彈匣1 個）指向乙○○，以
    此方式恐嚇乙○○，致乙○○心生畏懼，當場以其持用之00
    00000000行動電話，撥打甲○使用之0000000000行動電話告
    知甲○表示遭人持槍恐嚇，甲○隨即以行動電話0000000000
    號撥打110 報警處理。嗣經警方於同日13時35 分 許，在高
    雄市○○區○○路356 巷口逮捕丙○○，並扣得丙○○所有
    供犯罪所用之黑色玩具槍1 把（含彈匣1 個）及鐵彈16個。
二、案經乙○○訴由高雄市政府警察局楠梓分局報請臺灣高雄地
    方法院檢察署檢察官偵查起訴。
    理  由
壹、證據能力方面：
一、證人即告訴人乙○○於偵查中陳述之證據能力：按被告以外
    之人，於偵查中向檢察官所為之陳述，除顯有不可信之情況
    者外，得為證據，刑事訴訟法第159 條之1 第2 項定有明文
    。經查：證人即告訴人乙○○於偵查中所為陳述，業經具結
    而為證述，查無檢察官在偵查時有不法取供之情形，依上說
    明，證人即告訴人於偵查中之證詞自均具有證據能力。
貳、實體方面：
一、訊據被告丙○○固坦承有於96年5 月21日13時許，至高雄市
    楠梓區○○路356 巷口處，身上攜帶1 把黑色玩具手槍（含
    彈匣1 個）及鐵彈16個之事實，惟矢口否認有持該玩具手槍
    對告訴人乙○○為恐嚇危害安全之犯行，辯稱：伊當日騎機
    車至該處係為抄下告訴人之車牌，以向社會局檢舉，伊未下
    車至告訴人店裡，伊攜帶玩具槍係為防身，並未持玩具槍恐
    嚇告訴人云云。
二、經查：
  (一)上開犯罪事實，業據證人即告訴人於本院證稱：96年5 月21
    日被告騎機車到高雄市○○區○○路356 巷口伊店門口，他
    下車走進店裡，就拿出槍指著伊，伊即掏錢，並立刻用手機
    0000000000打電話給伊父親說那個人又來找伊，請他幫伊報
    警，當時伊會緊張，被告也會緊張，之後被告就跑出去了；
    當時伊知道被告是伊妹吳純甸之男朋友，被告拿著槍時沒有
    講話；被告從斜揹的槍套拿槍出來，他有穿夾克，槍套斜揹
    在前面，被告拔槍往前舉高槍對著伊，被告當時距離伊約2
    、3 公尺，當時伊不知道他是要錢，還是要命；伊賣女裝，
    當天沒有客人到伊店裡，只是有人經過店外面，被告進伊店
    內停留約1 、2 分鐘等語（本院卷第62至63、66、67頁）證
    述在卷。而被告於本院供承：伊有於96年5 月21日13時10分
    許，至高雄市○○區○○路356 巷口，伊在加工出口區之出
    口處（即乙○○的店的斜對面）被查獲時，有將黑色玩具槍
    1 把放在左側的腰際，當時伊有揹槍套，因為這樣才能產生
    嚇阻作用，伊要嚇阻甲○，會跑到高雄市○○區○○路356
    巷口因為那裡是他們的地盤，伊要去抄車牌，當然要做防備
    ；當時伊有穿外套，但是拉鍊沒有拉上等語（本院卷第34、
    75頁），於警詢時供稱：伊當時槍在內衣外、外套內，並無
    將槍拿出來外面給乙○○看到，伊只是將外衣故意露鬆點，
    伊未停在乙○○之攤位前，伊只是經過他的攤位，並記下他
    的車牌等語（警卷第2 至3 頁），可知被告亦坦承有於上開
    時間攜帶黑色玩具槍1 把至高雄市○○路356 巷口處。被告
    雖辯稱：當時其將玩具槍放在外套內腰際處，未將槍拿出，
    且未下車，更未進入告訴人店內云云，惟被告既以外套遮掩
    玩具槍，而告訴人在其店內竟能看見被告之槍套及槍枝，顯
    係在被告進入店內時近距離所見，堪認告訴人上開證述應屬
    可信。被告所辯其未下車進入告訴人店裡云云，委無足採。
  (二)被告於本院供稱：伊用0000000000撥打電話給社會局，伊跟
    社會局檢舉地點、機車的號碼說乙○○領太多社會福利，父
    母親所賺的錢也給他；因為當時有新的醫療技術，伊透過伊
    養女（即吳純甸之女兒）請其爺爺甲○或奶奶拿錢救吳純甸
    ，但是他們見死不救等語（本院卷第76至77頁），可知被告
    因吳純甸之事對於甲○及告訴人心生不滿，而有恐嚇動機。
    被告雖供稱：伊當時將玩具槍放在左側腰際，伊有揹槍套，
    因為這樣才能產生嚇阻作用；伊要嚇阻甲○，那裡是他們的
    地盤，伊要去抄車牌，當然要做防備；萬一他們人衝出來，
    槍插在身上就能產生嚇阻作用等語（本院卷第75至76頁），
    惟被告自承知悉告訴人在高雄市○○區○○路356 巷口開店
    ，而乙○○為重度殘障之人，行動不便（本院卷第74頁），
    如何「衝出來」？被告所辯實難採信。
  (三)佐以證人甲○於本院證稱：96年5 月21日13時10分許乙○○
    有打電話給伊，說有人拿槍恐嚇他，當時伊使用之手機號碼
    是0000000000，伊是用這支電話報警等語（本院卷第69至70
    頁），並有證人即告訴人所使用門號0000000000電話之雙向
    通聯紀錄顯示，該門號於96年5 月21日13時25分40秒發話、
    對象電話為0000000000、通話時間9 秒，同日13時26分48秒
    發話、對象電話為0000000000、通話時間18秒，當日在此之
    前並無與0000000000號電話通話之紀錄，有台灣大哥大資料
    查詢單1 紙在卷為憑（偵查卷第9 頁），及證人甲○使用之
    門號0000000000之雙向通聯紀錄顯示，該門號於96年5 月21
    日13時25分39秒受話9 秒、被（主）叫號碼為0000000000，
    同日13時26分47秒受話18秒、被（主）叫號碼為0000000000
    ，同日13時27分16秒緊急電話64秒、被（主）叫號碼為110
    ，有台灣大哥大股份有限公司雙向通聯資料查詢單1 紙在卷
    為憑（偵查卷第23頁），可知告訴人與甲○之通話時間在96
    年5 月21日13時25、26分許，且通話時間僅有9 秒、18秒，
    並無經過冗長之討論，而甲○於接獲告訴人之電話後即刻報
    警，顯見當時依甲○之認知情況頗為緊急。被告雖辯稱：可
    能是警察來時，伊站起來，乙○○在對面看到伊拿槍給警方
    ，所以乙○○才打電話給甲○云云（本院卷第76頁），然由
    卷內之逮捕通知書所載「被通知人（即被告丙○○）到場時
    間」為96年5 月21日13時35分，有高雄市政府警察局楠梓分
    局通知書1 紙在卷為憑（警卷第16頁），可知警方係於接獲
    證人甲○當日13時27分16秒之電話報警後始到現場，被告上
    開辯詞與事實不符。
  (四)證人即告訴人於偵查中證稱：伊之店是賣絨毛娃娃及女性衣
    服，三面用帆布圍起來，只有一面開放，被告進來店內拿槍
    指著伊約1 分鐘，當時是伊1 人在顧店，伊是坐著，被告在
    2 公尺指著伊心臟部位，伊因為依行動不便，伊有小兒麻痺
    ，有重度肢體障礙手冊，所以伊無法反抗，當時被告拿槍指
    著伊，伊會害怕等語（偵查卷第37至38頁），佐以告訴人為
    重度肢體障礙之人，有中華民國身心障礙手冊正、反面影本
    在卷為憑（偵查卷第41頁），則告訴人在行動不便之情形下
    ，忽見被告持槍進入伊店內，持槍指向告訴人，因而心生畏
    懼應屬可信。被告雖供稱如果告訴人害怕，為何不自行打電
    話給110 報警，而大費周章，先打電話給其父親，再委其父
    親報警云云（本院卷第22頁），然證人即告訴人於本院證稱
    ：被告進伊店內停留約1 、2 分鐘，被告進入伊店裡都沒有
    講話，被告是第1 次進到伊店內，伊看到被告會緊張，伊是
    因為太緊張才打電話給伊父親，伊是用0000000000這支電話
    撥打給伊父親，伊都是按快速鍵打給父親等語（本院卷第66
    至67頁），則告訴人長期受其父甲○之照顧，在緊張之際，
    以撥快速鍵打電話給甲○之方式求援，並無違常情。
  (五)被告雖辯稱告訴人在案發當日13時10分許打電話告知其父，
    何以告訴人之父在13時27分許始打110 報警，相差17分鐘之
    久，足見甲○之報警與告訴人所述遭恐嚇無關云云，惟查，
    證人即告訴人於本院證稱：被告進伊店內停留約1 、2 分鐘
    ；伊是被告還沒離開就打手機給伊父甲○；伊打電話給伊父
    親時，被告的手機同時也響起，被告就接手機到外面去講電
    話等語（本院卷第63、64、66頁），佐以被告提出於本院之
    受話通話明細表所載，被告持用之0000000000號行動電話於
    96 年5月21日13時19分8 秒受話，通話秒數為33秒，有台灣
    大哥大受話通話明細單影本1 紙在卷可稽（本院卷第25頁）
    ，足見告訴人證述有見聞被告在其店內接手機之事實，應屬
    可採。又如前所述，告訴人撥打電話給其父甲○之時間為96
    年5 月21日13時25分40秒許、同日13時26分48秒許，通話時
    間之先後，雖與告訴人證述伊先打電話，被告手機才響等語
    （本院卷第64頁）不符，惟審酌案發當時情節，告訴人處於
    緊張之狀況，其對於事實發生之順序記憶難免有誤，應以卷
    內之通話紀錄為可採。則考量告訴人所述被告在其店內停留
    時間約1 、2 分鐘乙節，佐以卷附上開通話紀錄所載被告受
    話時間為當日13時19分8 秒、告訴人及甲○之通話時間為13
    時25分40秒許、同日13時26分48秒許及告訴人甲○報警之時
    間為同日13時27分16秒許，應認本案被告恐嚇告訴人之時間
    應在96年5 月21日13時20分前後，被告上開辯詞亦無可取。
  (六)從而，被告上開所辯，均係諉卸刑責之詞，不足採信，本案
    事證明確，被告所涉以加害生命之事恐嚇他人致生危害於安
    全之犯行堪以認定，應依法論科。至被告請求測謊乙節（本
    院卷第23頁），由於被告前開犯行，已臻明確，且測謊報告
    之結果，僅得採為判斷其他證據真實性及證明力之參考，不
    得執為認定被告犯罪是否成立之唯一證據，亦無調查之必要
    ，併此敘明。
二、核被告所為係犯刑法第305 條恐嚇危害安全罪。審酌被告因
    認其女友吳純甸未受到家人照顧，竟至告訴人店內持玩具槍
    指向告訴人，對於告訴人之心理產生威脅，犯罪後否認犯行
    之態度，及其品行、生活狀況、智識程度等一切情狀，量處
    如主文所示之刑，並考量被告教育程度為高中畢業，以打零
    工為業，家庭經濟狀況小康等情形，諭知易科罰金之折算標
    準。至於扣案之黑色玩具槍1 把（含彈匣1 個）及鐵彈16個
    ，為被告所有，業經被告供承在卷（本院卷第77頁），為供
    本件犯罪所用之物，應依刑法第38條第1 項第2 款規定宣告
    沒收之。
據上論斷，應依刑事訴訟法第299 條第1 項前段，刑法第305 條
、第41條第1 項前段、第38條第1 項第2 款，刑法施行法第1 條
之1， 判決如主文。
本案經檢察官李佳韻到庭執行職務。
中    華    民    國    97    年    5     月    23    日
                  刑事第八庭  審判長法  官  李璧君
                                    法  官  曾仁勇
                                    法  官  曾鈴
以上正本證明與原本無異。
如不服本判決應於收受本判決後10日內向本院提出上訴書狀，並
應敘述具體理由，如未敘述上訴理由者，應於上訴期間屆滿後20
日內補提理由書狀於本院（均須按他造當事人之人數附繕本）「
切勿逕送上級法院」。
中    華    民    國    97    年    5     月    26    日
                                    書記官  曾秀鳳
附錄本案論罪科刑法條全文
刑法第305條


司法院資訊處製作；財團法人民間司法改革基金會備份。
